【裁判字號】    97,交聲,700
【裁判日期】    971017
【裁判案由】    聲明異議
【裁判全文】
臺灣臺南地方法院交通事件裁定        97年度交聲字第700號
移送機關    交通部公路總局嘉義區監理所臺南監理站
異議人即
受處分人    甲○○
上列受處分人因違反道路交通管理處罰條例案件，對於交通部公
路總局嘉義區監理所台南監理站民國97年5月14日所為之裁決處
分（處分案號：嘉監南字第裁74-S00000000號），聲明異議，本
院裁定如下：
    主  文
異議駁回。
    理  由
一、原處分意旨略以：異議人即受處分人甲○○（下稱異議人）
    駕駛車牌號碼MUJ-506重機車，於民國（下同）97年3月11
    日12時55分許，在台南市○○路與東門路口，與第三人陳寶
    英發生交通事故，致陳寶英左胸壁、左膝、左小腿等處挫傷
    後，並未採取救護措施，亦未向警察機關通知，且未依規定
    處置移動肇事車輛及現場痕跡，逕自離去逃逸現場，嗣經交
    通部公路總局嘉義區監理所臺南監理站（下稱移送機關）依
    道路交通管理處罰條例第62條第3項、第4項、第67條第3項
    及違反道路交通管理事件統一裁罰標準表等規定，裁處罰鍰
    新臺幣6,000元、吊銷駕駛執照，一年內禁考等處分。
二、本件聲明異議意旨略以：異議人於97年3月11日12時50分騎
    機車要回學校上課，當時由東門路口右轉，洽與第三人陳寶
    英擦撞，當時路過行人皆多，擦撞當時，異議人有下車看情
    況，且對方車就壓在異議人機車上面，異議人站起來時，並
    把對方的扶起來，且也有問有沒有受傷或流血。因異議人是
    讀護專，也有問對方情況如何，她腳沒流血也沒有紅腫，所
    以問她有沒有受傷後，便趕回學校上課，當時若對方有流血
    情況，異議人會不叫救護車嗎？本件交通事故處理不公平，
    為此聲明異議，請求撤銷原處分等語。
三、按汽車駕駛人駕駛汽車肇事致人受傷或死亡者，應即採取救
    護措施及依規定處置，並通知警察機關處理，不得任意移動
    肇事汽車及現場痕跡證據，違反者處新臺幣三千元以上九千
    元以下罰鍰。但肇事致人受傷案件當事人均同意時，應將肇
    事汽車標繪後，移置不妨礙交通之處所；駕駛人肇事致人受
    傷而逃逸者，吊銷其駕駛執照；汽車駕駛人，曾依本條例其
    他各條規定吊銷駕駛執照者，一年內不得考領駕駛執照。道
    路交通管理處罰條例第62條第3項、第4項前段及第67條第3
    項分別定有明文。
四、經查：
  (一)異議人遭警舉發，於上開時、地駕駛牌照號碼MUJ-506重機
    車，與第三人陳寶英發生交通事故後，未採取救護措施及依
    規定處置，並通知警察機關處理，即逕行逃逸之違規行為，
    有台南市警察局97年3月23日南市警交字第S00000000號舉發
    違反道路交通管理事件通知單1份附卷可稽。且異議人於臺
    灣臺南地方法院檢察署97年度核交字第2340號偵查時，亦於
    97年6月4日到庭陳稱：「我的確沒有肇事逃逸之意思，因為
    當時我趕著要去上學，我心想他沒有受很大的傷，所以就去
    上學了。但是我承認有過失傷害及肇事逃逸犯行。」等語（
    見該卷宗第4頁），核與第三人陳寶英於97年3月11日警詢中
    證述：「‧‧我有向她說，我人已經受傷，對方回答說抱歉
    ，然後就馬上騎機車離開，並沒有留下姓名及聯絡資料，也
    沒有救護我及等警方到場處理，而自行離開肇事逃逸‧‧」
    等語相符（見台南市警察局第一分局南市警一行偵字第
    9705000556號刑案偵查卷宗）；又異議人因本件交通事故觸
    犯刑法第185條之4駕駛動力交通工具肇事，致人受傷而逃逸
    罪，經本院以97年度交簡字第2061號判決處有期徒刑6月，
    如易科罰金，以新台幣1,000折算1日，緩刑2年在案，業經
    本院依職權調閱上開刑事卷宗查閱得知，因此，移送機關指
    稱異議人有上開違規情事，堪予認定。
  (二)又汽車駕駛人駕駛汽車肇事致人受傷或死亡，應即採取救護
    或其他必要措施，並向警察機關報告，不得逃逸，違者吊銷
    駕駛執照。其目的在增進行車安全，保護他人權益，以維護
    社會秩序，與憲法第23條並無牴觸（本院釋字第284 號解釋
    參照），因此，只要其為該交通事故之現場當事人，則對事
    故現場之傷亡人員皆有救護之義務，並非其需故意或過失導
    致事故發生而逃逸者，始認觸犯道路交通管理處罰條例62條
    之規定，否則該條文之功能將喪失殆盡。從而，縱異議人對
    其與第三人陳寶英發生交通事故一事，並無故意、過失，但
    其於第三人陳寶英受傷後，竟未採取救護措施，亦未向警察
    機關通知，且未依規定處置移動肇事車輛及現場痕跡，即逕
    行逃逸，即足認有違反道路交通管理處罰條例第62條第3項
    、第4項等規定之情。異議人抗辯稱其並無逃逸之故意云云
    ，洵屬無據。
五、綜上所述，異議人於上開時、地，與第三人陳寶英發生交通
    事故致陳寶英受傷後，未採取救護措施及依規定處置，及通
    知警察機關處理，有逕行逃逸之違規行為，堪可認定。則移
    送機關交通部公路總局嘉義區監理所台南監理站，據此並引
    用上開道路交通管理處罰條例第62條第3項、第4項、第67條
    第3項等規定，裁處異議人罰鍰新臺幣6,000元，並吊銷駕駛
    執照、一年內不得考領等處分，於法即無不當。從而，本件
    異議經核並無理由，自應予以駁回。
六、據上論斷，應依道路交通管理處罰條例第87條第2項、道路
    交通案件處理辦法第19條，裁定如主文。
中    華    民    國    97    年    10    月    17    日
                      交通法庭  法  官   陳淑勤
以上正本證明與原本無異。
如不服本裁定，應於送達後5日內，向本院提出抗告狀。
                                書記官   謝國欽
中    華    民    國    97    年    10    月    17    日


司法院資訊處製作；財團法人民間司法改革基金會備份。
